臺灣板橋地方法院交通事件裁定　　　　100年度交聲字第525號
原處分機關　交通部公路總局臺北區監理所
異　議　人
即受處分人　黃佳騏
上列異議人即受處分人因違反道路交通管理處罰條例案件，不服
交通部公路總局臺北區監理所中華民國100 年2 月17日北監自裁
字第裁40-CG0000000號裁決處分（舉發案號：臺北縣政府警察局
99年12月22日北縣警交大字第CG0000000 號），聲明異議，本院
裁定如下：
    主  文
異議駁回。
    理  由
一、原處分意旨略以：異議人即受處分人黃佳騏所有之車號U3-9
    747 號自用小客車，於民國99年12月1 日13時57分許，經人
    駕駛在臺北縣中和市（現改制為新北市中和區○○○路與中
    正路口（往板橋）處，因有「汽車行駛於一般道路上汽車駕
    駛人未繫安全帶」之違規事實，經臺北縣（現改制為新北市
    ）政府警察局交通大隊執勤員警以科學儀器取得證據資料證
    明其行為違規，當場不能或不宜攔截製單舉發，對該車所有
    人即異議人逕行舉發，並查證違規屬實，爰依道路交通管理
    處罰條例第31條第1 項規定，裁處異議人罰鍰新臺幣（下同
    ）1,500 元。
二、異議意旨略以：當時車子是靜止狀態，應為拆開安全帶拿取
    物品，不應視為不繫安全帶上路云云。
三、按行車前應注意之事項，依下列規定：…駕駛人及前座乘客
    均應繫妥安全帶；汽車行駛於道路上，其駕駛人或前座乘客
    未繫安全帶者，處駕駛人1,500 元罰鍰；汽車行駛於道路上
    ，其汽車駕駛人及前座乘客，應依下列規定使用安全帶：(一)
    安全帶及相關配件必須齊全，並無毀損、鬆脫或變更之情事
    。(二)每條安全帶僅供一人使用。(三)安全帶之帶扣應確實緊扣
    ，安全帶無扭曲或反轉，鬆緊度保持適宜；腰部安全帶置於
    腰部以下，肩部安全帶固定位置應依個人調整，避免安全帶
    纏繞經過頸部，且應置手臂上端以上，道路交通安全規則第
    89條第1 項第5 款、道路交通管理處罰條例第31條第1 項前
    段、汽車駕駛人及前座乘客繫安全帶實施及宣導辦法第3 條
    第1 項分別定有明文。又汽車駕駛人有違規行為，經以科學
    儀器取得證據資料證明其行為違規者，當場不能或不宜攔截
    製單舉發者，得逕行舉發；逕行舉發，應記明車輛牌照號碼
    、車型等可資辨明之資料，以汽車所有人為被通知人製單舉
    發，道路交通管理處罰條例第7 條之2 第1 項第7 款、同條
    第4 項亦規定明確。
四、經查：本件異議人即受處分人黃佳騏所有之車號U3-9747 號
    自用小客車，於99年12月1 日13時57分許，經人駕駛在臺北
    縣中和市（現改制為新北市中和區○○○路與中正路口（往
    板橋）處，因有「汽車行駛於一般道路上汽車駕駛人未繫安
    全帶」之違規事實，經臺北縣（現改制為新北市）政府警察
    局交通大隊執勤員警以科學儀器取得證據資料之事實，此有
    採證照片2 幀在卷足稽，且異議人對於上開自用小客車為其
    所有並駕駛乙節亦不爭執。而依採證照片所示，上開自用小
    客車之駕駛人明顯未繫安全帶，且該車當時確係在車道上行
    駛中無訛。蓋稽查人員使用科學儀器所連拍之照片2 幀，其
    第1 張拍攝時間為99年12月1 日13時57分34.024秒，第2 張
    為同日13時57分34.838秒，於不到1 秒之間，可清楚辨識上
    開自用小客車已經移動若干距離，堪認該車係在行駛狀態之
    中。異議人辯稱其自用小客車當時是靜止狀態云云，已與事
    實有所不符。按駕駛汽車應繫安全帶之規定，究其立法意旨
    ，無非是保障駕駛人及前座乘客之人身安全，並減少交通安
    全事故發生時之人員傷亡程度。縱認異議人所辯其當時係為
    拿取物品始卸下安全帶等語屬實，亦應於停妥汽車後始可為
    之，乃在車道行駛之際，任意卸下安全帶，足致安全帶之保
    護效用無從發揮，而與上揭立法意旨相悖，亦不能憑以免罰
    。又上開自用小客車當時正在行進之中，且周遭尚有多輛汽
    車，此觀採證照片甚明，堪認交通流量不小，則執勤員警考
    量道路交通之順暢，認當場不能或不宜攔截製單舉發，亦屬
    有據。綜上所述，本件舉發單位認異議人所有之上開自用小
    客車，經人駕駛有「汽車行駛於一般道路上汽車駕駛人未繫
    安全帶」之違規事實，經以科學儀器取得證據資料證明其行
    為違規，因當場不能或不宜攔截製單舉發，對於該車所有人
    即異議人逕行舉發，嗣經異議人到案提出申訴後，原處分機
    關依道路交通管理處罰條例第31條第1 項規定，裁處異議人
    罰鍰1,500 元，均屬有據，核無違法或不當之處。異議人執
    持前詞，對原處分機關所為之裁決處分聲明異議，為無理由
    ，應予駁回。
五、依道路交通管理處罰條例第87條第2 項、道路交通事件處理
    辦法第18條，裁定如主文。
                  交通法庭  法  官  朱嘉川
中    華    民    國   100    年    3     月    3     日
以上正本證明與原本無異。
如不服本裁定應於送達後5 日內向本院提出抗告狀。
                            書記官  林伶芳
中    華    民    國   100    年    3     月    3     日